臺灣高等法院民事裁定
110年度抗更一字第44號
抗  告  人  陳淑琴  
            楊智瑋  
            楊惠雯  
兼  共  同
送達代收人  潘淑華  

上列抗告人因與相對人陳福棋間聲請假處分事件，對於中華民國
109年12月31日臺灣士林地方法院109年度全字第175號裁定，提
起抗告，經最高法院發回，本院裁定如下： 
    主  文
抗告駁回。
抗告及發回前再抗告費用（除確定部分外），由抗告人負擔。
原裁定主文第一項更正為：「聲請人以新臺幣貳佰萬元為相對人
供擔保後，相對人對於如附表所示之不動產應有部分二分之一不
得為讓與、設定抵押及其他一切處分行為」。
    理  由
一、按債權人就金錢以外之請求，欲保全強制執行者，得聲請假
    處分。假處分，非因請求標的之現狀變更，有日後不能強制
    執行，或甚難執行之虞者，不得為之。請求及假處分之原因
    ，應釋明之。前項釋明如有不足，而債權人陳明願供擔保或
    法院認為適當者，法院得定相當之擔保，命供擔保後為假處
    分。民事訴訟法第532條、第533條準用第526條第1項、第2
    項定有明文。所謂請求標的之現狀變更，係指為請求標的之
    物，其從前存在之狀態，已有變更或將有變更而言（最高法
    院20年抗字第336號民事判例參照）。又假處分為保全強制
    執行方法之一種，苟合於假處分條件，並經債權人釋明假處
    分之原因存在，法院即得為假處分之裁判，至債權人起訴主
    張之實體上理由是否正當，乃屬本案判決問題，非假處分裁
    判中所能解決。
二、經查：
　　㈠、本件相對人以其向兩造之被繼承人潘花購買如原裁定附
        表所示之房地（下稱系爭房地）應有部分2分之1，並簽
        訂不動產買賣契約，潘花依約負有移轉登記並交付買賣
        標的物之義務；詎抗告人於潘花死亡後，竟持所謂潘花
        之遺囑書（下稱系爭遺囑），將系爭房地辦理登記為抗
        告人共有，並以存證信函要求伊遷出系爭房地，及給付
        相當於租金之不當得利，復表明出售系爭房地，並以協
        議書要求伊放棄有關系爭房地之特留分，顯見抗告人意
        圖出售系爭房地，將導致系爭房地現狀變更，而有日後
        不能執行或甚難執行之虞，並願供擔保以補釋明之不足
        ，爰依民事訴訟法第532條第1項規定，請求伊供擔保後
        ，抗告人就系爭房地應有部分2分之1不得為讓與、設定
        抵押及其他一切處分行為等情（未繫屬部分，不予贅述
        ），業據提出不動產買賣契約書、土地登記申請書、繼
        承系統表、系爭遺囑、財政部國稅局遺產稅免稅證明書
        、簡訊、存證信函，及兩造協議書以為釋明（見原法院
        卷第17-45之1頁）。是相對人就本件聲請假處分之請求
        及原因已為釋明，縱釋明尚有不足，然相對人復陳明願
        供擔保以補釋明之不足，揆諸前揭說明，法院自得命其
        供擔保後准予假處分。
　　㈡、按法院定擔保金額而為假處分之裁定者，該項擔保係備
        供債務人因假處分所受損害之賠償；而相對人因本件假
        處分所受之損害，係於系爭事件確定前，無法及時利用
        或處分系爭房地所生換價利益之利息損失。又法院就債
        務人因假處分所受損害，命債權人預供擔保者，其金額
        之多寡應如何認為相當，原屬於法院職權裁量之範圍，
        雖非當事人所可任意指摘；惟抗告法院仍得依職權認定
        該擔保金是否相當，予以提高或降低之（最高法院85年
        度台抗字第381號民事裁定意旨參照）。本院審酌系爭
        房地相鄰之新北市○○區○○○路0段00巷0○00號房地，於10
        9年10月間之售價約每坪28萬9000元等情，有卷附內政
        部實價登錄查詢結果可稽（見原法院卷第55頁），堪認
        抗告人如處分系爭房地應有部分2分之1之換價利益應為
        721萬6727元【計算式：（156.66＋4.22＋4.22）㎡×0.302
        5坪×289000元×1/2＝7216727，元以下四捨五入】。參以
        相對人如就系爭房地之紛爭提起訴訟，其訴訟標的價額
        依系爭房地上述價值計算，屬得上訴第三審之事件，參
        考各級法院辦案期限實施要點規定，民事通常程序第一
        、二、三審審判案件之期限分別為1年4月、2年、1年，
        該訴訟審理期限約需4年4個月，抗告人因此可能受有利
        息損失約156萬3624元（計算式：7216727元×5%×4又4/1
        2年＝1563624元，元以下四捨五入），並慮及市場波動
        、交易風險，及抗告人於訴訟終結前可能所受其他類此
        損失，應認相對人所提供之擔保金以200萬元為適當。
　　㈢、抗告人雖以相對人提出陳淑琴與系爭房地承租人之對話
        ，僅能釋明陳淑琴想瞭解系爭房地之現況，並無欲處分
        系爭房地之意思；另相對人所提之協議書，亦無兩造之
        簽名，無法釋明伊欲以300萬元與相對人協商特留分之
        事實，相對人實未釋明本件假處分之原因，爰求予廢棄
        原裁定，並駁回相對人本件假處分之聲請云云。惟查：
　　　　⒈依抗告人陳淑琴與系爭房地承租人北大補習班王妤間
          之對話簡訊所示，陳淑琴先向承租人表明「我們是房
          屋的所有權人，這無庸置疑的，只是卡在人情世事的
          壓力，讓您們辛苦囉！Sorry」；嗣經承租人詢問：
          「您四位有意願賣現在○○○路○段00房子嗎？」，經陳
          淑琴表示：「給二天，給您確認答案，謝謝」，並於
          翌日回稱：「王老師您好：抱歉…我們明天下午會跟
          弟弟簽協議書，下午5點我姐姐會去找您們詳談○○○路
          房屋細節內容，謝謝」等語（見原法院卷第37-41頁
          ）。可見相對人就其主張抗告人已有出售系爭房地之
          意圖，將導致系爭房地現狀變更，而有日後不能執行
          或甚難執行之虞，並非無所釋明，尚難認相對人並未
          釋明本件假處分之原因。
　　　　⒉再者，相對人所提出之協議書，雖無兩造簽名，然抗
          告人已於上開簡訊提及兩造將簽訂協議書，而該協議
          書之前言，已載明兩造係就系爭房地為協議（見原法
          院卷第45至45-1頁）。則兩造關於系爭房地之誰屬，
          及潘花以遺囑指定由抗告人繼承系爭房地，是否侵害
          相對人之特留分等，乃實體上之爭執，尚非本件假處
          分保全程序中所得審究。故抗告人以此為由，求予廢
          棄原裁定，並駁回相對人本件假處分之聲請云云，洵
          非可採。　
　　㈣、從而，本件相對人聲請就系爭房地應有部分2分之1為假
        處分，應予准許。抗告意旨指摘原裁定（除確定部分外
        ）就此部分不當，求予廢棄，為無理由，應予駁回。至
        於擔保金額之酌定屬法院職權裁量範圍，且相對人於原
        法院聲請就系爭房地全部為假處分，業經本院前審以相
        對人與潘花間之不動產買賣契約，係以系爭房地應有部
        分2分之1為買賣標的物，超逾2分之1部分顯無假處分之
        必要，而駁回其就系爭房地超逾2分之1部分假處分之聲
        請，並經最高法院駁回相對人之再抗告確定，爰就系爭
        房地應有部分2分之1為假處分之擔保金額，更正如主文
        第3項所示。
三、據上論結，本件抗告為無理由。爰裁定如主文。 　　
中　　華　　民　　國　　110 　年　　11　　月　　30　　日
  　　　　　　　　民事第九庭  
  　                    審判長法  官  楊絮雲   
                              法  官  張宇葭
                              法  官  郭顏毓
正本係照原本作成。
本裁定除以適用法規顯有錯誤為理由外，不得再抗告。如提起再
抗告，應於收受送達後10日內委任律師為代理人向本院提出再抗
告狀。
中　　華　　民　　國　　110 　年　　11　　月　　30　　日

　　　　　　　　　　　　　    書記官  馬佳瑩